臺灣基隆地方法院刑事判決　　　　　　　 96年度訴字第231號
公　訴　人　臺灣基隆地方法院檢察署檢察官
被　　　告　甲○○
　　　　　　　　　　（現於臺灣基隆監獄執行中）
上列被告因違反毒品危害防制條例案件，經檢察官提起公訴（96
年度毒偵字第153 號），因被告所犯為死刑、無期徒刑、最輕本
刑為3 年以上有期徒刑或高等法院管轄第一審案件以外之罪，且
於準備程序進行中，被告先就被訴事實為有罪之陳述，經本院合
議庭裁定進行簡式審判程序，判決如下：
    主  文
甲○○施用第一級毒品，累犯，處有期徒刑拾壹月；扣案第一級
毒品海洛因（驗餘淨重合計貳點捌公克）沒收銷燬之，上開毒
品之包裝袋拾柒只及扣案之注射針筒壹支，均沒收之。又持有第
二級毒品，累犯，處有期徒刑貳月；扣案第二級毒品安非他命（
毛重零點肆公克）沒收銷燬之，上開毒品之包裝袋壹只，沒收之
。應執行有期徒刑壹年；扣案第一級毒品海洛因（驗餘淨重合計
貳點捌公克）及第二級毒品安非他命（毛重零點肆公克），均
沒收銷燬之，上開毒品之包裝袋拾捌只及扣案之注射針筒壹支，
均沒收之。
    事  實
一、甲○○前因施用第二級毒品案件，經觀察、勒戒後，認無繼
    續施用毒品之傾向，由臺灣基隆地方法院檢察署檢察官以87
    年度少毒偵字第40號為不起訴處分確定，並於民國87年9 月
    22日執行完畢釋放，又因施用第一級、第二級毒品案件，經
    觀察、勒戒後，認有繼續施用毒品之傾向，再經本院裁定令
    入戒治處所強制戒治，於93年1 月9 日因毒品危害防制條例
    修正報結，並經本院以92年度訴字第467 號判處有期徒刑10
    月、6 月，應執行有期徒刑1 年2 月確定，於94年2 月10日
    因縮刑期滿執行完畢，復因施用第一級毒品案件，經觀察、
    勒戒後，認有繼續施用毒品之傾向，經本院裁定令入戒治處
    所送強制戒治，經執行強制戒治後，臺灣嘉義戒治所評定其
    成效合格而無繼續戒治之必要，於95年4 月13日釋放，並經
    臺灣基隆地方法院檢察署檢察官以95年度戒毒偵字第8 號不
    起訴處分，又因施用第一級毒品案件，經本院以95年度訴字
    第611 號判處有期徒刑10月確定；詎其未戒除毒癮惡習，基
    於反覆、持續施用第一級毒品之犯意，自95年11月30日起至
    96年1 月17日上午10時許止，在其位於基隆市暖暖區570 巷
    103 之3 號住處，平均每1 日1 次，以將第一級毒品海洛因
    置放於注射針筒內加水混合後，注射血管之方式，施用第一
    級毒品，復另行起意，於96年1 月16日晚間10時許，在基隆
    市○○路與忠一路口，向真實姓名、年籍不詳，綽號「阿明
    」之成年男子，以新台幣2,000 元之代價，購買第二級毒品
    安非他命1 小包而持有之，嗣於96年1 月17日下午6 時20分
    許，在基隆市○○區○○路509 巷巷口，因形跡可疑經警實
    施盤查時，主動交付持有之第一級毒品海洛因17包（驗餘淨
    重合計2.38公克）、第二級毒品安非他命1 包（毛重0.4 公
    克）及其所有供施用第一級毒品海洛因犯罪預備所用之注射
    針筒1 支，並坦承前揭施用及持有毒品之犯行，而願接受裁
    判，前開犯行始為警所悉，並扣得上揭被告交付之海洛因、
    安非他命及注射針筒。
二、案經基隆市警察局第一分局報請臺灣基隆地方法院檢察署檢
    察官偵查起訴。
    理  由
壹、程序事項
    被告甲○○所犯者非為死刑、無期徒刑、最輕本刑為3 年以
    上有期徒刑之罪或高等法院管轄第一審案件，其於準備程序
    進行中，先就被訴事實為有罪之陳述，經告知其簡式審判程
    序之旨，並聽取公訴人、被告之意見後，本院合議庭依刑事
    訴訟法第273 條之1 第1 項之規定，裁定由受命法官獨任以
    簡式審判程序進行本案之審理。
貳、實體事項
一、事實認定部分
    上開事實，業據被告於警詢、偵查及本院審理時坦承不諱，
    且被告為警查獲後，採集之尿液檢體經送臺灣尖端先進生技
    醫藥股份有限公司檢驗，確呈海洛因代謝物嗎啡之陽性檢驗
    結果，此有該公司96年1 月24日出具之濫用藥物檢驗報告及
    基隆市警察局第一分局偵辦毒品案件尿液檢體對照表附卷可
    稽，又扣案之白色粉末17包及1 包經送鑑定後，分別含第一
    級毒品海洛因及第二級毒品安非他命之成分，此有法務部調
    查局96年2 月17日調科壹字第09623013890 號鑑定書及基隆
    市警察局第一分局警備隊查獲涉嫌毒品危害防制條例毒品初
    步鑑驗報告書供參，另有注射針筒1 支扣案為佐，足認被告
    之自白與事實相符，本件事證明確，被告犯行應堪認定。
二、論罪科刑部分
（一）被告曾受事實欄所載之強制戒治執行完畢，於95年4 月13
      日執行完畢，有臺灣高等法院被告前案紀錄表在卷可稽，
      其經強制戒治執行完畢釋放後，5 年內再行施用第一級毒
      品，核其所為，係犯毒品危害防制條例第10條第1 項之施
      用第一級毒品罪。其持有第一級毒品海洛因以供施用，其
      持有之低度行為，應為施用之高度行為所吸收，不另論罪
      。
（二）被告於96年1 月16日晚間向「阿明」購買第二級毒品安非
      他命而持有之行為，係犯毒品危害防制條例第11條第2 項
      之持有第二級毒品罪，因被告持有第二級毒品之數量未達
      轉讓持有毒品加重其刑之數量標準規定之10公克，自無須
      依毒品危害防制條例第11條第4 項之規定加重其刑。
（三）又按刑事法若干犯罪行為態樣，本質上原具有反覆、延續
      實行之特徵，亦即行為人係基於一定情境之制約，必然形
      成多數犯罪行為，行為人持續實行之複數行為，倘依社會
      通念，於客觀上認為符合一個反覆、延續性之行為觀念者
      ，於刑法評價上，即應僅成立一罪，又依毒品危害防制條
      例第2 條第1 項之規定，毒品具有成癮性，是施用毒品之
      犯罪類型本身即有反覆實施之特徵，若行為人係基於對毒
      品之心理或生理上依賴性，致於密切接近之時間，實行多
      數之施用行為，原則上應得認為係此類犯罪類型所生之必
      然結果，而於客觀上認為係一個反覆、延續性之行為，屬
      於「集合犯」之概念，僅成立一罪，惟倘有積極事證足認
      行為人所為複數施用毒品之行為非基於同一反覆、持續施
      用毒品之犯意，即無從認定屬於集合犯，自不待言。本件
      被告所為施用第一級毒品行為雖屬多數，然因其平均每1
      天即施用1 次，施用頻率已屬頻繁，且施用毒品之行為本
      身即具有反覆實施之特徵，參酌上開說明，被告所為多數
      施用行為，在刑法評價上，應得認定符合一個反覆、延續
      性之行為，屬於集合犯而僅成立一罪。
（四）被告所為上開施用第一級毒品及持有第二級毒品之犯行，
      罪名互異，犯意各別，應予分論併罰。
（五）被告曾受事實欄所載之徒刑執行完畢，此有臺灣高等法院
      被告前案紀錄表供參，其受徒刑之執行完畢，再為本件施
      用第一級毒品及持有第二級毒品之犯行，係於5 年以內故
      意再犯本件有期徒刑以上之罪，為累犯，應分別依刑法第
      47條第1 項之規定加重其刑。
（六）另按對於未發覺之罪自首而受裁判者，得減輕其刑，刑法
      第62條前段定有明文。本件被告係前揭時、地見警盤查，
      因心虛而自動將持有之海洛因、安非他命及供施用毒品所
      用之注射針筒交予警方，並坦承施用毒品情事，此有基隆
      市警察局第一分局刑事案件報告書可稽，堪認被告確係於
      警方查悉前揭施用及持有毒品之犯行前自首，足見被告尚
      有悔意，爰均依首揭規定減輕其刑，並先加後減之。
（七）爰審酌被告經觀察、勒戒及強制戒治，並經多次刑罰矯治
      後，竟未戒除毒癮之惡習，而再度施用第一級毒品，顯見
      缺乏戒斷決心，然其施用毒品僅屬戕害自身之行為，未侵
      犯其他法益，且持有第二級毒品之數量尚微，復於偵審中
      均坦認犯行，犯後態度良好等一切情狀，分別量處如主文
      所示之刑，並依法定其應執行之刑。
（八）末按查獲之第一、二級毒品，不問屬於犯人與否，均沒收
      銷燬之，毒品危害防制條例第18條第1 項前段定有明文。
      本件扣案之第一級毒品海洛因（驗餘淨重合計2.38公克）
      及第二級毒品安非他命（毛重0.4 公克），均應依上開規
      定沒收銷燬之；又上開毒品之包裝袋18只，為被告所有供
      持有毒品犯罪所用之物，另扣案之注射針筒1 支（為一般
      市售注射針筒，非專供施用毒品之器具，業經本院當庭勘
      驗屬實），為被告所有施用第一級毒品犯罪預備之物，均
      據被告供承在卷，故應依刑法第38條第1 項第2 款之規定
      宣告沒收。
據上論斷，應依刑事訴訟法第273 條之1 第1 項、第299 條第1
項前段，毒品危害防制條例第10條第1 項、第11條第2 項、第23
條第2 項、第18條第1 項前段，刑法第11條前段、第47條第1 項
、第62條前段、第38條第1 項第2 款、第51條第5 款，判決如主
文。
本案經檢察官乙○○到庭執行職務。
中　　華　　民　　國　　96　　年　　4 　　月　　30　　日
                  刑事第五庭法    官  邰婉玲
以上正本證明與原本無異。
對於本件判決如有不服，應於收受送達後10日內，向本院提出上
訴書狀，上訴於臺灣高等法院，並按他造當事人之人數附具繕本
。
中　　華　　民　　國　　96　　年　　4 　　月　　30　　日
                            書 記 官  彭筠凱
附錄所犯法條：
毒品危害防制條例第10條第1項
    施用第一級毒品者，處 6 月以上 5 年以下有期徒刑。
毒品危害防制條例第11條第2項
    持有第二級毒品者，處 2 年以下有期徒刑、拘役或新臺幣 3
    萬元以下罰金。
